【裁判字號】    88,自,129
【裁判日期】    901101
【裁判案由】    詐欺等
【裁判全文】
臺灣彰化地方法院刑事判決                          八十八年度自字第一二九號
    自  訴  人  甲○○○
    自訴代理人  陳中堅律師
    被      告  乙○○
右列被告因詐欺等案件，經自訴人提起自訴，本院判決如左：
    主  文
乙○○行使偽造私文書，足以生損害於他人，處有期徒刑捌月。緩刑伍年。
    事  實
一、乙○○與甲○○○係黃金貓生前所收之養子女，黃金貓曾為財產究應如何處理之
    事，頗費思量，而乙○○與甲○○○二人對於黃金貓之財產亦覬覦非常，詎乙○
    ○竟圖單獨取得黃金貓所有如附表所示之不動產，趁黃金貓臥病不起之際，於民
    國八十五年九月十五，在彰化縣田中鎮○○路二三八號卓代書處，偽造贈與人黃
    金貓、贈與土地標示係如附表所示之不動產、受贈人乙○○、立約日期八十五年
    九月十五日等內容，於土地建築改良物贈與所有權移轉契約書上，後黃金貓於八
    十五年九月二十日死亡，乙○○隨即於隔幾天（日期不詳），在其位於彰化縣北
    斗鎮○○路五六巷二七號之住處，盜用黃金貓之印章，盜蓋印文於前開土地建築
    改良物贈與所有權移轉契約書請之契約人欄等處，用以偽造黃金貓於生前即八十
    五年九月十五日將附表所示之不動產贈與給乙○○之贈與契約書。後乙○○與甲
    ○○○對於如附表所示之不動產如何辦理登記生有爭執，乙○○即委託律師於八
    十六年向本院提起民事訴訟請求甲○○○將附表所示之土地公同共有所有權移轉
    及變更記予乙○○，詎乙○○意圖為自己不法之所有，於該案審理中，提出該偽
    造之贈與契約書呈交本院民事庭承審法官，以為請求之證據，致本院民事庭承審
    法官受曚於八十六年十二月五日以本院八十六年家訴字一二號民事判決，判決甲
    ○○○應協同原告即乙○○將坐落如附表所示之不動產辦理移轉及變更登記為原
    告乙○○所有，足以生損害於甲○○○，後甲○○○對該民事判決不服，提起上
    訴，乙○○始未將前開如所表所示之不動產移轉登記為其所有。
二、案經被害人甲○○○提起自訴。
    理  由
一、訊據被告對於前開填寫土地建築改良物贈與所有權移轉契約書、蓋用亡者黃金貓
    之印章及於本院八十六年家訴字一二號民事事件審理中，提出該契約書致使本院
    判決自訴人甲○○○應協同伊將坐落如附表所示之不動產辦理移轉及變更登記被
    告所有等事實，固供承不諱，惟矢口否認有偽造文書及詐欺未遂犯行，並辯稱：
    其養父黃金貓確有將如附表所示之不動產贈與伊之行為，只因未能及時取得自耕
    能力證明及受代書拖延，故於黃金貓生前未能及辦理完成，是伊之前開行為並不
    生損害於甲○○○，是當不構成偽造文書及詐欺未遂罪。但查：右揭事實，業據
    自訴人指陳明確，復有土地建築改良物贈與所有權移轉契約書影本一份及本院八
    十六年度家訴字第一二號民事判決影本一份及審判筆錄影本在卷可稽，且黃金貓
    確係未將如附表所示之不動產贈與被告乙節事實，亦經台灣高等法院台中分院八
    十七年上字第七十六號民事判決認定明確，此業據本院依職權調閱查無訛。另證
    人即被告之表兄陳居田於本院八十六年度家訴字第一二號民事事件審理中，明白
    證稱「黃金貓是我姑丈，……生病時，我姑丈都叫我去連絡黃金花回來，照顧黃
    金貓，乙○○也有照顧但清洗都是黃金花在做，但對於財產方面的事，我則都沒
    聽說過」，按黃金貓臥病床，自訴人不懈照料，被告又非黃金貓之親生子，則黃
    金貓焉有置自訴人不顧，而將如附表所示之不動產悉數贈與之可能。再者，如附
    表所示之不動產有一筆土地之地目編定為建，受贈人無須具自耕能力，是果真有
    贈與行為，則焉有立即辦妥之舉。又黃金貓死亡後，其所遺留之財產，悉歸繼承
    人，被告竟擅自為前開偽造文書並以行使之行為，當有損害於其他繼承人；而被
    告於本院八十六年度家訴字第一二號民事事件審理中，提出該偽造之贈與契約書
    呈
    交本院民事庭承審法官，以之為請求之有利證據，致本院民事庭承審法官受曚於
    八十六年十二月五日以本院八十六年家訴字一二號民事判決，判決「被告（即甲
    ○○○）應協同原告將坐落如附表所示之不動產辦理移轉及變更登記為原告所有
    」，係屬訴訟詐欺之行為，後因自訴人對該民事判決不服，提起上訴，被告始未
    將前開如所表所示之不動產移轉登記為其所有，係該當詐欺未遂罪。綜上，被告
    所辯，與事實有違，不可採信。本件事證明確，被告之犯行，洵堪認定。
二、核被告所為，係犯刑法第二百十六條行使第二百十條之偽造私文書、第三百三十
    九條第三項、第一項之詐欺取財未遂罪嫌。其盜用印章蓋印文為偽造私文書之部
    分行為，又偽造私文書進而行使，偽造之低度行為應為行使之高度行為所吸收，
    均不另論罪。再其所犯行使偽造私文書與詐欺取財未遂罪間（此部分，應依刑法
    第二十六條前段，減輕其刑）有方法結果之牽連關係，應從一重之行使偽造私文
    書罪論處。爰審酌被告之素行、犯罪目的、手段、方法、所生之危害及犯罪後之
    態度等一切情狀，量處如主文所示之刑。查被告前未曾受有期徒刑以上刑之宣告
    ，此有臺灣高等法院被告全國前案紀錄表一紙在卷可稽，其經此教訓，應知警惕
    而無再犯之虞，所宣告之刑，認以暫不執行為適當，併予宣告緩刑五年，以勵自
    新。
據上論斷，應依刑事訴訟法第三百四十三條、第二百九十九條第一項前段，刑法第二
百十六條、二百十條、第三百三十九條第三項、第一項、第五十五條、第七十四條第
一款，罰金罰鍰提高標準條例第一條前段，判決如主文。
中      華      民      國       九十     年     十一     月      一    日
                                  台灣彰化地方法院刑事第一庭
                                      法     官   洪  志  賢
右正本證明與原本無異。
如不服本判決，應於判決送達後十日內，向本院提出上訴狀（須附繕本）。
                                      法院書記官  洪  年  慶
中      華      民      國       九十     年     十一     月      八    日
刑法第二百十條
偽造、變造私文書，足以生損害於公眾或他人者，處五年以下有期徒刑。
刑法第二百十六條
行使第二百十條至第二百十五條之文書者，依偽造、變造文書或登載不實事項或使登
載不實事項之規定處斷。
刑法第三百三十九條
意圖為自己或第三人不法之所有，以詐術使人將本人或第三人之物交付者，處五年以
下有期徒刑、拘役或科或併科一千元以下罰金。
以前項方法得財產上不法之利益或使第三人得之者亦同。
前二項之未遂犯罰之。


司法院資訊處製作；財團法人民間司法改革基金會備份。
